【裁判字號】    96,小上,47
【裁判日期】    970321
【裁判案由】    清償消費款
【裁判全文】
臺灣臺南地方法院民事裁定              96年度小上字第47號
上  訴  人  甲○○
被上訴人    慶豐商業銀行股份有限公司
法定代理人  乙○○
上列當事人間請求清償消費款事件，上訴人對於中華民國96年10
月31日本院臺南簡易庭96年度新小字第902號第一審判決提起上
訴，本院裁定如下：
    主  文
上訴駁回。
第二審訴訟費用新臺幣壹仟伍佰元由上訴人負擔。
    理  由
一、按對於小額程序之第一審裁判之上訴，非以其違背法令為理
    由，不得為之，又上訴狀應記載上訴理由，並表明原判決所
    違背之法令及其具體內容，依訴訟資料可認原判決有違背法
    令之具體事實，民事訴訟法第436條之24第2項及第436條之2
    5分別定有明文。 且依同法第436條之32準用同法第468條之
    規定，判決不適用法規或適用不當者，為違背法令。而判決
    有同法第469條第1款至第5款情形之一者， 為當然違背法令
    。是當事人對於小額程序之第一審判決提起上訴，如依民事
    訴訟法第468條規定， 以第一審判決有不適用法規或適用法
    規不當為理由時，其上訴狀或理由書應有具體之指摘，並揭
    示該法規之條項或其內容。若係成文法以外之法則，應揭示
    該法則之旨趣。倘為司法院解釋，或最高法院之判例，則應
    揭示該判解之字號或其內容。如以民事訴訟法第469條第1款
    至第5款所列情形為理由時， 其上訴狀或理由書，應揭示合
    於該條款之事實。上訴狀或理由書如未依此項方法表明，或
    其所表明者，顯與上開法條規定之情形不相合時，即難認為
    已對第一審判決之違背法令有具體之指摘，其上訴自難認為
    合法。
二、本件上訴意旨略以：本件上訴人與被上訴人間之債務關係非
    比單純，且原審法院乃逕認上訴人於台灣銀行新市分行曾有
    新台幣壹佰多萬的存款債權，應具有相當程度之資力，尚非
    達「不能清償債務」之程度，是以不准宣告破產，殊有未洽
    ，原審法院不調查之前壹佰多萬是否確為上訴人所有，即逕
    下論斷，誠難令人甘服。原審法院依其片面主張即逕為判決
    ，殊有不妥，並聲明：原判決廢棄；被上訴人在原審之訴駁
    回等語。
三、經查：本件被上訴人於原審起訴請求上訴人給付新臺幣（下
    同）20,609元，及其中17,849元自民國96年7月4日起至清償
    日止，按週年利率百分之16計算之利息，核其訴訟標的金額
    在100,000元以下，依民事訴訟法第436條之8第1項規定，本
    件應適用小額訴訟程序，合先敘明。又上訴人對本院前開簡
    易庭所為之小額訴訟第一審判決，固於法定期間內之96年11
    月15日提起上訴，惟上訴人之上訴意旨並未具體指摘第一審
    判決有何不適用法規或適用法規不當之處，上訴人謂原審未
    准許伊為破產之宣告，實係另案本院96年度破字第37號駁回
    上訴人破產之聲請，該案亦經台灣高等法院台南分院96年度
    破抗字第23號裁定抗告駁回及最高法院97年度台抗字第45號
    裁判再抗告駁回確定在案，此經本院調閱上開卷宗無誤。是
    原審法院認本件並無民事訴訟法第174條訴訟當然停止之情
    事而逕為審理，程序上並無不合。此外，上訴人所提上訴狀
    既未指摘原判決有何違背法令，則依民事訴訟法第436條之
    32 第2項準用同法第471條第1項之規定，上訴人之上訴自難
    認為合法，並毋庸命其補正，應予駁回。
四、末按於小額訴訟之上訴程序，法院為訴訟費用之裁判時，應
    確定其費用額，民事訴訟法第436條之19第1項、第436條之3
    2第1項規定甚明。本件上訴人小額訴訟之上訴，既經駁回，
    關於第二審訴訟費用自應由上訴人負擔。查本件第二審訴訟
    費用，為上訴裁判費用1,500元， 揆諸前開規定，應由上訴
    人負擔，爰併予確定如主文第2項所示。
五、據上結論，本件上訴為不合法， 依民事訴訟法第436條之32
    第1項、第2項、第444條第1項前段、第95條、第78條、第43
    6條之19第1項，裁定如主文。
中    華    民    國    97    年    3    月    21     日
                  民事第三庭    審判長法  官  蔡美美
                                      法  官  孫玉文
                                      法  官  張麗娟
以上正本證明與原本無異
不得抗告。
中    華    民    國    97    年    3    月    21    日
                                      書記官  郭春慧


司法院資訊處製作；財團法人民間司法改革基金會備份。
